臺灣高等法院刑事判決　　　　　　　　　　　　　九十三年度上易字第一六六六號
　　上　訴　人　　臺灣臺北地方法院檢察署檢察官
　　被　　　告　　甲○○
　　選任辯護人　　易定芳律師
右上訴人因被告毀損案件，不服臺灣臺北地方法院九十三年度易字第二七四號，中華
民國九十三年八月二十六日第一審判決（臺灣臺北地方法院檢察署檢察官以九十二年
度偵續字第三六二號聲請簡易判決處刑書聲請以簡易判決處刑，經原審法院改依通常
程序審理），提起上訴，本院判決如左：
    主  文
上訴駁回。
    理  由
一、本案經本院審理結果，認第一審判決對被告甲○○為無罪之諭知，核無不當，應
    予維持，並引用第一審判決書（如附件）記載之證據及理由。
二、檢察官依職權及依告訴人乙○○之請求，提起上訴意旨以：（一）依告訴人乙○
    ○所指、被告甲○○所供及證人洪聰慧警員所證述，堪認被告與告訴人自案發迄
    員警到場處理之際，均僵持站於小客車左前方之駕駛側，且告訴人之所指應屬可
    採；（二）雖證人洪聰慧警員於偵查中證稱車損部位係在小客車右後方輪胎上方
    ，惟證人於原審審理時既稱已不記憶告訴人所指之車損部位，復未拍照或製作現
    場勘驗筆錄，況證人於偵查中之證述，距案發已近一年，難認該證人於偵查中之
    證述屬實；（三）名譽乃人之第二生命，被告倘遭誣陷，原當全力護衛名譽，實
    無同意賠償之理。原審以告訴人乙○○之指訴尚堪懷疑，判決被告無罪，認事及
    用法均有違誤，請將原判決撤銷，另為適當合法之判決云云。
三、按犯罪事實應依證據認定之，無證據不得認定犯罪事實；不能證明被告犯罪者，
    應諭知無罪之判決，刑事訴訟法第一百五十四條第二項及第三百零一條第一項，
    分別定有明文。次按認定不利於被告之事實，須依積極證據，苟積極證據不足為
    不利於被告事實之認定時，即應為有利於被告之認定，更不必有何有利之證據；
    又事實之認定，應憑證據，如未能發現相當證據，或證據不足以證明，自不能以
    推測或擬制之方法，以為裁判基礎；而刑事訴訟法上所謂認定犯罪事實之積極證
    據，係指適合於被告犯罪事實之認定之積極證據而言，雖不以直接證據為限，間
    接證據亦包括在內；然而無論直接或間接證據，其為訴訟上之證明，須於通常一
    般之人均不致有所懷疑，而得確信其為真實之程度者，始得據為有罪之認定，倘
    其證明尚未達到此一程度，而有合理之懷疑存在時，致使無從形成有罪之確信，
    根據「罪證有疑，利於被告」之證據法則，即不得遽為不利被告之認定（最高法
    院三十年上字第八一六號、二十九年上字第三一０五號、四十年台上字第八六號
    及七十六年台上字第四九八六號判例意旨參照）。至告訴人之指訴，係以使被告
    受刑事訴追為目的，是以告訴人之指訴為證據方法，除其指訴須無瑕疵，且應有
    查與事實相符之佐證，始得資為判決之基礎，亦經最高法院著有五十二年台上字
    第一三００號及六十一年台上字第三０九九號判例可資參照。而所謂無瑕疵，係
    指被害人所為不利被告之陳述，與社會上一般生活經驗或卷存其他客觀事實並無
    矛盾而言；另所謂就其他方面調查認與事實相符，非僅以所援用之旁證足以證明
    被害結果為已足，尤須綜合一切積極佐證，除認定被告確為加害人之可能外，在
    推理上無從另為其他合理原因之假設，有一不合於此，即不能以被害人之陳述作
    為論斷之證據。
四、經查，原判決業已詳敘告訴人之所指與證人洪聰慧警員之證述不符而有瑕庛，未
    足採憑。而告訴人復經陳明係將小客車停放在臺北市○○區○○路六十八號前，
    車身右方靠牆，順向停車，駕駛座靠馬路，因聽聞車身遭金屬物刮出聲響，即開
    啟車門，下車質問適路過之被告（原審九十三年六月二日審判筆錄第四頁至第五
    頁，本院九十三年十一月十六日審判筆錄第七頁）等語，則告訴人與被告二人站
    立於小客車左前方之駕駛側理論，尚與常情不悖，未可執此遽為對被告不利認定
    之依據。
五、次查，依證人洪聰慧警員於偵查中結證所稱：「告訴人有指出車損位置，我有看
    到，我叫他把新刮的部分照下來存證。我有看車損處，發現有新的刮痕，在車子
    右後方輪胎上方，只有約十公分長，告訴人也指給我看」（九十二年度偵續字第
    三六二號偵查卷第十二頁反面）等語以觀，證人雖於距事發（民國九十一年九月
    二十九日）後十個月（民國九十二年七月二十八日），始經檢察官傳喚赴檢察署
    作證，惟證人就據報趕赴處理當時情節及過程之敘述，甚為詳盡完整，並於原審
    審理時到庭，猶結證稱：「我在檢察官那邊講的沒有錯。我無法判斷多久前刮的
    ，但是目視可以看出新刮的，還是舊刮的」（原審九十三年七月二十八日審判筆
    錄第四頁）。按證人先後於偵、審中出庭，時間相距達一年，其間所處理之案件
    數量不計其數，難免記憶淡忘，致於經檢察官詰問時先稱「我記不太清楚，但是
    我有請告訴人照相起來」（同上審判筆錄第四頁），再經被告之選任辯護人提示
    證人前開於偵查中之證言，證人復稱「我在檢察官那邊講的沒有錯」，核無矛盾
    之處，自堪採據。檢察官上訴意旨認證人洪聰慧警員於偵查中之證詞尚有誤會，
    顯乏實據。
六、末查，證人洪聰慧警員於偵查中雖證稱耳聞被告在現場確表示願意賠償，惟另稱
    「就我的理解，被告之意思是想花錢消災」（九十二年度偵續字第三六二號偵查
    卷第二一頁）等語，與被告經檢察官詢以對證言之意見時所稱「我只是趕著上班
    ，所以說有事情，事後再解決」（九十二年度偵續字第三六二號偵查卷第二一頁
    ）之旨相吻合。自難徒以被告表示願意賠償，指摘被告未全力悍衛名譽。
七、此外，本院復查無其他積極確切之證據足資證明被告甲○○有何公訴意旨所指之
    毀損犯行，本件關於被告犯罪之證明，尚未達於通常一般之人均不致有所懷疑，
    而得確信其為真實之程度，殊屬無從為有罪之確信。原審以不能證明被告犯罪，
    爰為被告無罪之諭知，揆諸前揭規定及判例意旨，自無不合，應予維持。檢察官
    之上訴意旨均無理由，應予駁回。
據上論斷，應依刑事訴訟法第三百六十八條、第三百七十三條，判決如主文。
本案經檢察官吳國南到庭執行職務
中　　　華　　　民　　　國　　九十三　　年　　 十一 　　月　　 三十 　　日
                              臺灣高等法院刑事第六庭
                                  審判長法  官  陳　春　秋
                                        法  官  洪　英　花
                                        法  官  王　麗　莉
右正本證明與原本無異。
不得上訴。
                                        書記官  蘇  秋  
中　　　華　　　民　　　國　　九十三　　年　　 十二 　　月　　　二　　　日
